【裁判字號】    95,易,229
【裁判日期】    950906
【裁判案由】    妨害秩序
【裁判全文】
臺灣嘉義地方法院刑事判決               95年度易字第229號
    公  訴  人  臺灣嘉義地方法院檢察署檢察官
    被      告  丁○○
                甲○○
上列被告因妨害秩序案件，經檢察官提起公訴（九十五年度偵字
第二八七○號），本院判決如下：
    主  文
丁○○共同以文字及演說，公然煽惑他人犯罪，累犯，處有期徒
刑拾月。扣案如附表一編號一至二所示之物品均沒收。
甲○○共同以文字及演說，公然煽惑他人犯罪，累犯，處有期徒
刑拾月。扣案如附表一編號一至二所示之物品均沒收。
    事  實
壹、丁○○曾有多次妨害秩序前科，民國七十八年間因妨害秩序
    案件，經臺灣板橋地方法院七十八年度易字第二一○九號刑
    事判決判處有期徒刑五月，如易科罰金以銀元三十元折算一
    日確定，七十八年九月八日執行易科罰金完畢（於本件不構
    成累犯）。七十九年間因妨害秩序案件，經臺灣臺北地方法
    院七十九年度易字第二五二八號刑事判決判處有期徒刑七月
    確定，後減刑為有期徒刑三月十五日，如易科罰金以銀元三
    十元折算一日，八十年七月二十三日執行易科罰金完畢（於
    本件不構成累犯）。八十一年間因妨害秩序案件，經臺灣桃
    園地方法院八十一年度易字第二八一四號刑事判決判處有期
    徒刑八月確定，八十三年四月二十九日執行完畢（於本件不
    構成累犯）。八十五年間因妨害秩序案件，經臺灣雲林地方
    法院八十五年度易字第五五五號刑事判決判處有期徒刑六月
    ，如易科罰金以銀元三百元折算一日確定；八十五年間因妨
    害秩序案件，經本院八十五年度易字第一九一八號刑事判決
    判處有期徒刑十月確定；後前開刑罰接續執行，八十六年七
    月三十一日假釋付保護管束，八十七年二月十一日期滿未據
    撤銷，以執行完畢論（於本件不構成累犯）。九十二年間因
    妨害秩序案件，經臺灣雲林地方法院九十二年度港簡字第七
    九號刑事判決判處有期徒刑六月，如易科罰金以銀元三百元
    折算一日確定，九十三年三月十一日執行有期徒刑完畢（於
    本件構成累犯）。
貳、甲○○曾有多次妨害秩序前科，八十一年間因妨害秩序案件
    ，經臺灣雲林地方法院八十一年度易緝字第二二號刑事判決
    判處有期徒刑七月確定，八十二年六月八日執行完畢（於本
    件不構成累犯）。八十三年間因妨害秩序案件，經臺灣桃園
    地方法院八十四年度易緝字第四一號刑事判決判處有期徒刑
    八月確定；八十四年間因妨害秩序案件，經臺灣臺南地方法
    院八十四年度易字第三四七四號刑事判決判處有期徒刑六月
    ，如易科罰金以銀元三百元折算一日確定；前開刑罰接續執
    行，八十五年六月二十五日假釋付保護管束，八十五年十月
    二十日期滿未據撤銷，以執行完畢論（於本件不構成累犯）
    。八十六年間因妨害秩序案件，經臺灣臺南地方法院八十六
    年度易字第三七七六號刑事判決判處有期徒刑一年確定；八
    十七年間因妨害秩序案件，經臺灣高雄地方法院八十七年度
    易字第九六八號刑事判決判處有期徒刑六月，如易科罰金以
    銀元三百元折算一日確定；九十年間因妨害秩序案件，經臺
    灣臺南地方法院九十年度易字第二五六一號刑事判決判處有
    期徒刑一年四月確定；九十二年間因偽造文書案件，經臺灣
    臺南地方法院九十二年度訴字第一五四號刑事判決判處有期
    徒刑九月確定；前開有期徒刑一年四月、九月嗣經定其應執
    行之刑為有期徒刑二年，並與前開一年、六月有期徒刑接續
    執行，九十三年一月六日假釋付保護管束，九十四年一月二
    十七日期滿未據撤銷，以執行完畢論（於本件構成累犯）。
參、詎丁○○、甲○○不知悔改，二人明知臺灣民眾向組頭簽賭
    核對香港六合彩開獎號碼係犯刑法二百六十六條第一項之賭
    博罪，竟共同基於煽惑他人犯罪之犯意聯絡，接續自九十五
    年四月十二日晚上七時十分許起，在嘉義縣民雄鄉豐收村水
    流媽廟廣場之公共場所擺設攤位，推由甲○○演說講解簽賭
    明牌，丁○○在旁以每份新臺幣（下同）一百元之價格（起
    訴書誤載為二十元）販賣載有簽賭明牌文字之「金牌資訊大
    樂透彩港號」，並附贈「港號單子」，公然煽惑不特定民眾
    簽賭觸犯賭博罪。嗣於同日晚上八時十五分許，為警當場查
    獲，並扣得丁○○所有供前開犯罪所用之「金牌資訊大樂透
    彩港號」十份、「港號單子」八張（即附表一編號一至二所
    示物品），以及大樂透彩單子二十份、夾子三個、筆八支。
肆、案經嘉義縣警察局民雄分局報告臺灣嘉義地方法院檢察署檢
    察官偵查起訴。
    理  由
壹、本件被告丁○○、甲○○均未於言詞辯論終結前對於警察調
    查筆錄、檢察官訊問筆錄、扣押書、錄音譯文表、樂透彩及
    大樂透彩網路查詢資料、前案紀錄等傳聞證據之證據能力有
    所異議。雖被告丁○○、甲○○於本院審理時否認犯罪，惟
    其等於警訊及偵查中之供述本即否認犯罪，所言應無不利於
    其他共同被告之情事，而其餘證據又查無顯不可信之情況，
    本院審酌予以採納之，無礙被告二人程序上之彈劾詰問權利
    ，認前開傳聞證據合於刑事訴訟法第一百五十九條之一、之
    二、之四、之五等規定，因而具備證據能力，合先敘明之。
貳、訊據被告丁○○、甲○○均矢口否認涉有上開犯行，被告丁○○辯稱，其販賣者，係臺灣合法之大樂透明牌，未販賣六
    合彩明牌，港號單子八張不知是誰的云云；被告甲○○辯稱
    ，案發時其在桌旁飲食喝酒，未講解明牌，港號單子八張不
    知是何人所有云云。經查：
一、被告丁○○、甲○○二人曾自九十五年四月十二日晚上七時
    十分許起，在嘉義縣民雄鄉豐收村水流媽廟廣場之公共場所
    擺設攤位，公然講解及販賣香港六合彩開獎號碼賭博明牌之
    事實，業據證人即查緝本件之嘉義縣警察局民雄分局警員丙○○、乙○○等於審理時證述屬實（本院卷第一百四十五頁
    至第一百五十八頁審判筆錄），且就被告二人分工販賣明牌
    情節、查緝緣起、起獲過程等犯罪構成要件事實互核相符，
    復有扣案如附表一編號一至二所示之物品，以及現場錄音譯
    文、現場錄影翻拍照片、現場蒐證錄影帶、現場蒐證錄音電
    子檔光碟在卷可證（警卷第十二頁至第十五頁，警卷證物袋
    內，本院卷第四十七頁證物袋）。
二、而本件係由民眾去函臺灣嘉義地方法院檢察署檢舉，該署飭
    令嘉義縣警察局民雄分局查辦，該分局指派警員丙○○、乙○○至案發地點蒐證，由丙○○混入群眾錄音，乙○○在較
    遠處錄影，除為證人丙○○、乙○○於審理時結證無訛外，
    另有臺灣嘉義地方法院檢察署檢察官指揮書、嘉義縣警察局
    民雄分局刑事案件報告書、丙○○巡官報告書附卷可參（他
    字偵查卷第四頁、第八頁，偵字偵查卷第六頁）。又經本院
    勘驗現場蒐證錄影帶，案發地點多人聚集，證人丙○○、被
    告丁○○、被告甲○○均在現場，被告甲○○坐在桌旁，唸
    唸有詞，手曾舉起，並有揮動之舉，旁邊圍觀民眾多達二、
    三十人，此時被告丁○○戴帽站立在旁，旁邊亦有數人圍觀
    ，圍觀者拿出紅色鈔票交與被告丁○○，被告丁○○隨即取
    出一份刊物交與該人，錄影過程從未見到被告丁○○、甲○○吃東西及喝酒等情，製有勘驗筆錄一份可參（本院卷第一
    百十頁至第一百十一頁準備程序筆錄），警方在案發地點秘
    密實施偵查作為時，被告丁○○、甲○○確實在場，且有演
    說講解及販賣物品之分工事實，至為明確。又經本院勘驗現
    場蒐證錄音電子檔，確有「一二三四五，三尾，二尾」；「
    不要說那麼多說，香港的臺灣的都有，一本一百元，孤支」
    等內容，製有勘驗筆錄足考（本院卷第一百十一頁準備程序
    筆錄），證人丙○○亦證稱上開錄音是案發時之現場錄音（
    本院卷第一十二頁準備程序筆錄），足見被告等所演說及販
    賣者，確與香港六合彩有關。再觀諸扣案之「金牌資訊大樂
    透彩港號」十份、「港號單子」八張，其上均使用「港號」
    名稱，顯係核對香港六合彩開獎號碼為內容，與臺灣所發行
    樂透彩尚屬無關。而被告丁○○亦稱扣案之「金牌資訊大樂
    透彩港號」係其所有（本院卷第一百五十九頁審判筆錄）。
    是自檢方接獲檢舉令警方指派警員現場蒐證查辦，警員繼之
    至現場錄音錄影始查得被告等分工販賣香港六合彩明牌，扣
    案物品內容又與香港六合彩明牌賭博相符，則被告等公然以
    演說及文字方式販賣以核對香港六合彩賭博為內容之明牌，
    應係事實。
三、雖被告等矢口否認犯行，以前開情詞辯之，另稱警方出具錄
    音紀錄並無二人聲音，二人互不認識云云，惟查：(一)被告丁○○、甲○○辯稱係在現場飲食喝酒，但依前開蒐證錄影紀
    錄，並無如此之事實。(二)被告丁○○稱所販賣者僅為臺灣合
    法之樂透彩明牌，但依其坦承販賣之「金牌資訊大樂透彩港
    號」，其封面明確載有「港號」二字，內容則書寫有「可連
    碰二星三星」之內容（本院卷第九十六頁至第九十七頁），
    惟臺灣合法樂透彩無論名稱及博奕方法均無一與「港號」、
    「碰二星」、「碰三星」有所關連，反而此種名稱及博奕方
    法係坊間簽賭香港六合彩開獎號碼所特有，被告等所販賣「
    金牌資訊大樂透彩港號」顯係以核對香港六合彩開獎號碼為
    其內容，既以香港六合彩賭博為其內容，則警方於相同時地
    扣案，亦以香港六合彩賭博為內容之「港號單子」，應與被
    告等講解及販賣明牌有關。(三)警方查緝時係由證人丙○○在
    被告二人身旁錄音，證人乙○○在較遠處錄影，被告二人均
    與證人丙○○一同出現在畫面中，被告甲○○並唸唸有詞，
    揮動其手，旁有二、三十人圍觀，均經敘明，證人丙○○所
    錄音之對象，至有可能者，厥為當時對群眾演說之被告甲○○。(四)依前開錄影紀錄及勘驗筆錄，被告甲○○演說講解時
    ，曾有二、三十人圍觀，被告丁○○則在旁販賣明牌，民眾
    顯因聽聞演說講解而購買明牌，據此交易過程，被告二人應
    係分工從事販賣明牌，倘若二人毫不認識，被告甲○○當無
    白白花費唇舌，被告丁○○亦應自行講解明牌吸引民眾購買
    ，始為合理，但實情卻非如是。是被告二人所辯，均與事實
    不符，顯係推卸責任之詞，不值採信。事證明確，其等犯行
    堪以認定。
參、核被告丁○○、甲○○所為，均係犯刑法第一百五十三條第
    一款之煽惑他人犯罪之妨害秩序罪。被告等行為後，九十五
    年六月十四日修正公布，同年七月一日施行之刑法施行法第
    一條之一第一項、第二項前段增訂「中華民國九十四年一月
    七日刑法修正施行後，刑法分則編所定罰金之貨幣單位為新
    臺幣。九十四年一月七日刑法修正時，刑法分則編未修正之
    條文定有罰金者，自九十四年一月七日刑法修正施行後，就
    其所定數額提高為三十倍。」等內容。而被告等所犯之刑法
    第一百五十三條第一款自七十二年六月二十六日（即罰金罰
    鍰提高標準條例修正公布日）迄今未修正，其罰金法定刑為
    「一千元」，貨幣單位乃「銀元」，依罰金罰鍰提高標準條
    例第一條前段提高十倍，實為「銀元一萬元」，經依現行法
    規所定貨幣單位折算新台幣條例第二條折算為「新臺幣三萬
    元」。刑法施行法於九十五年七月一日施行後，所定罰金之
    貨幣單位為新臺幣，就其所定數額提高三十倍，刑法第一百
    五十三條第一款之罰金法定刑「一千元」，依該規定折算，
    亦為「新臺幣三萬元」。是刑法施行法前開條文修正後，刑
    法第一百五十三條第一款「罪刑」並未變更。刑法施行法第
    一條之一第一項、第二項前段之法律效果乃將刑法分則罰金
    刑之貨幣單位從「銀元」轉換為「新臺幣」，係一貨幣單位
    準據法，修正意旨亦止於釐清吾國先前易生混淆之貨幣單位
    系統，與罪刑無涉，尚無刑法第二條第一項新舊法比較適用
    之問題，自應適用現行有效之法律。
肆、再被告二人行為後，九十四年一月七日修正，同年二月二日
    公布之刑法，業於九十五年七月一日施行，本件所涉修正前
    後法律比較及適用之情形，詳如附表二所示。其中刑法第三
    十三條第五款關於罰金定義之修正；其中刑法第六十七條、
    第六十八條關於罰金最低度加重之修正，因修正前規定均足
    使被告受較輕之刑罰，有利於行為人，皆應依刑法第二條第
    一項前段適用修正前之行為時法。前述法律變更均適用修正
    前之行為時法，毋庸審酌一體適用或分別適用修正前後法律
    。
伍、被告丁○○、甲○○就本件犯行有犯意聯絡及行為分擔，均
    為共同正犯。被告丁○○前於九十二年間因妨害秩序案件，
    經臺灣雲林地方法院九十二年度港簡字第七九號刑事判決判
    處有期徒刑六月，如易科罰金以銀元三百元折算一日確定，
    九十三年三月十一日執行有期徒刑完畢。被告甲○○前於八
    十六年間因妨害秩序案件，經臺灣臺南地方法院八十六年度
    易字第三七七六號刑事判決判處有期徒刑一年確定；八十七
    年間因妨害秩序案件，經臺灣高雄地方法院八十七年度易字
    第九六八號刑事判決判處有期徒刑六月，如易科罰金以銀元
    三百元折算一日確定；九十年間因妨害秩序案件，經臺灣臺
    南地方法院九十年度易字第二五六一號刑事判決判處有期徒
    刑一年四月確定；九十二年間因偽造文書案件，經臺灣臺南
    地方法院九十二年度訴字第一五四號刑事判決判處有期徒刑
    九月確定；前開有期徒刑一年四月、九月嗣經定其應執行之
    刑為有期徒刑二年，並與前開一年、六月有期徒刑接續執行
    ，九十三年一月六日假釋付保護管束，九十四年一月二十七
    日期滿未據撤銷，以執行完畢論。上情均有卷附之臺灣嘉義
    地方法院檢察署刑案資料查詢紀錄表、臺灣高等法院被告前
    案紀錄表可稽（偵字偵查卷第十六頁至第三十六頁，本院卷
    第八頁至第二十四頁），其等受有期徒刑之執行完畢，五年
    以內故意再犯本件有期徒刑以上之罪，均為累犯，應依現行
    刑法第四十七條第一項規定，各加重其刑。
陸、爰依被告二人之供述（本院卷第一百六十九頁審判筆錄）及
    前開前案紀錄之記載，審酌被告等因貪圖利得因而犯罪之動
    機及目的；犯罪時未受明顯刺激；公然以演說及文字煽惑他
    人犯罪之手段；均有多次妨害秩序前科，數度接受刑罰制裁
    後，仍屢次犯罪，品行極為不佳；均國小畢業之智識程度；
    被告丁○○離婚，有三個小孩，均已成年，父母辭世，待業
    中，被告甲○○離婚，有三個小孩，均已成年，父母辭世，
    目前從事養魚之生活狀況；煽惑他人犯賭博罪，敗壞社會風
    氣之危害程度；犯罪後避重就輕，矢口否認之態度等一切情
    狀，各量處如主文所示之刑，以資懲儆。惟姑念本次僅查獲
    一次犯行，此次不予宣告強制工作。末扣案之「金牌資訊大
    樂透彩港號」十份、「港號單子」八張（即如附表一編號一
    至二所示物品），均為被告二人所有供本件犯罪所用之物品
    ，業經認定，應依刑法第三十八條第一項第二款宣告沒收。
    其餘扣案之「大樂透彩單子」二十份、夾子三支、筆八支，
    查無積極證據得認與本件犯罪有何關聯，不另宣告沒收。
據上論斷，應依刑事訴訟法第二百九十九條第一項前段，刑法第
二條第一項前段、第二十八條、第一百五十三條第一款、第四十
七條第一項、第三十八條第一項第二款，刑法施行法第一條之一
第一項、第二項前段，判決如主文。
本案經檢察官陳慧玲到庭執行職務。
中    華    民    國    95    年    9     月    6     日
                      刑事第一庭審判長  法  官  許進國
                                        法  官  蔡廷宜
                                        法  官  張道周
上列正本證明與原本無異。
如不服本判決，應於判決送達後10日內向本院提出上訴狀（應附
繕本）。
中    華    民    國    95    年    9     月    6     日
                                        書記官  黃意雯
附記本判決論罪之法條全文
刑法第一百五十三條第一款
以文字、圖畫、演說或他法，公然為左列行為之一者，處二年以
下有期徒刑、拘役或一千元以下罰金：
  一、煽惑他人犯罪者。
附表一
┌──┬────────────┬───┬──────┐
│編號│名稱                    │數量  │附註        │
├──┼────────────┼───┼──────┤
│1   │金牌資訊大樂透彩港號    │10份  │            │
├──┼────────────┼───┼──────┤
│2   │港號單子                │8張   │            │
├──┼────────────┼───┼──────┤
│3   │大樂透彩單子            │20份  │            │
├──┼────────────┼───┼──────┤
│4   │夾子                    │3個   │            │
├──┼────────────┼───┼──────┤
│5   │筆                      │8支   │            │
└──┴────────────┴───┴──────┘
附表二
┌──┬──┬───────────┬──┬────────────┐
│編號│條號│新法                  │比較│理由                    │
│    │    ├───────────┤適用│                        │
│    │    │舊法                  │結果│                        │
├──┼──┼───────────┼──┼────────────┤
│1   │33  │新條文                │    │(一)修正後刑法第三十三條第│
│    │    │主刑之種類如下：      │    │  四款僅將拘役之計算單位│
│    │    │四、拘役：一日以上，六│    │  由月更正為日，內容完全│
│    │    │    十日未滿。但遇有加│    │  相同，無涉刑度加重或減│
│    │    │    重時，得加至一百二│    │  輕，並無法律變更之情形│
│    │    │    十日。            │    │  ，應適用現行法規。    │
│    │    │五、罰金：新臺幣一千元│    │(二)修正前刑法第三十三條第│
│    │    │    以上，以百元計算之│    │  五款規定，罰金：一元以│
│    │    │    。                │    │  上，修正後則提高為，罰│
│    │    ├───────────┼──┤  金：新臺幣一千元以上，│
│    │    │舊條文                │ˇ  │  以百元計算之，致刑度有│
│    │    │主刑之種類如下：      │    │  加重之情形，應依新刑法│
│    │    │四、拘役：一日以上，二│    │  第二條第一項前段之規定│
│    │    │    個月未滿。但遇有加│    │  ，適用行為時法。（最高│
│    │    │    重時，得加至四個月│    │  法院九十五年第八次刑事│
│    │    │    。                │    │  庭決議，下稱最高法院決│
│    │    │五、罰金：一元以上。  │    │  議）                  │
├──┼──┼───────────┼──┼────────────┤
│2   │47  │新條文                │無  │刑法第四十七條雖經修正，│
│    │    │受徒刑之執行完畢，或一│    │但本件被告無論依修正前或│
│    │    │部之執行而赦免後，五年│    │修正後法律，被告均構成累│
│    │    │以內故意再犯有期徒刑以│    │犯，法律效果又屬相同，並│
│    │    │上之罪者，為累犯，加重│    │無刑法第二條所稱法律變更│
│    │    │本刑至二分之一。      │    │情形，自應適用現行法律。│
│    │    │第九十八條第二項關於因│    │                        │
│    │    │強制工作而免其刑之執行│    │                        │
│    │    │者，於受強制工作處分之│    │                        │
│    │    │執行完畢或一部之執行而│    │                        │
│    │    │免除後，五年以內故意再│    │                        │
│    │    │犯有期徒刑以上之罪者，│    │                        │
│    │    │以累犯論。            │    │                        │
│    │    ├───────────┤    │                        │
│    │    │舊條文                │    │                        │
│    │    │受有期徒刑之執行完畢，│    │                        │
│    │    │或受無期徒刑或有期徒刑│    │                        │
│    │    │一部之執行而赦免後，五│    │                        │
│    │    │年以內再犯有期徒刑以上│    │                        │
│    │    │之罪者，為累犯，加重本│    │                        │
│    │    │刑至二分之一。        │    │                        │
├──┼──┼───────────┼──┼────────────┤
│3   │67  │新條文                │    │新法修正，罰金最低度同時│
│    │    │有期徒刑或罰金加減者，│    │加重之，使量刑範圍受到受│
│    │    │其最高度及最低度同加減│    │到限縮，行為人將受到較舊│
│    │    │之。                  │    │法罰金最低度較高之刑罰，│
│    │    ├───────────┼──┤行為人受處罰之實質內涵顯│
│    │    │舊條文                │ˇ  │有變更，應屬第二條第一項│
│    │    │有期徒刑加減者，其最高│    │之法律變更，自應比較新舊│
│    │    │度及最低度同加減之。  │    │法，適用最有利行為人之舊│
│    ├──┼───────────┼──┤法（最高法院決議）。    │
│    │68  │新條文                │    │                        │
│    │    │拘役加減者，僅加減其最│    │                        │
│    │    │高度。                │    │                        │
│    │    ├───────────┼──┤                        │
│    │    │舊條文                │ˇ  │                        │
│    │    │拘役或罰金加減者，僅加│    │                        │
│    │    │減其最高度。          │    │                        │
└──┴──┴───────────┴──┴────────────┘


司法院資訊處製作；財團法人民間司法改革基金會備份。
